【裁判字號】    97,訴,465
【裁判日期】    970725
【裁判案由】    違反台灣地區與大陸地區人民關係條例等
【裁判全文】
臺灣桃園地方法院刑事判決               97年度訴字第465號
公  訴  人  臺灣桃園地方法院檢察署檢察官
被      告  辛○○
                    （現在臺灣臺東監獄東成分監）
選任辯護人  廖大鵬律師
上列被告因違反臺灣地區與大陸地區人民關係條例等案件，經檢
察官提起公訴（95年度偵緝字第1267號），本院判決如下：
    主  文
辛○○無罪。
    理  由
一、公訴意旨略以：被告辛○○與庚○○（業經判處有期徒刑2
    年6 月、1 年6 月，應執行有期徒刑3 年10月確定）與連仕
    堯（業經判處有期徒刑6 月確定）及某姓名、年籍不詳，綽
    號「吳大哥」及其他姓名年籍均不詳之成年男子多人，共同
    基於使大陸地區人民經由漁船偷渡入境後，再持變造證件向
    外交部領事事務局冒名申請護照搭乘飛機持冒領之護照、簽
    證偷渡至美國、加拿大、日本等地區或將冒領之護照、簽證
    送至泰國，復由大陸地區人民持之偷渡至美國、加拿大等地
    之概括犯意聯絡，共同組成犯罪集團，自民國88年5 月間起
    ，至90年3 月15日止，先由綽號「吳大哥」之男子在大陸地
    區招攬欲偷渡之大陸地區人民後，(一)或安排渠等自福建省平
    潭附近搭乘漁船至公海附近後，轉搭不詳之臺灣漁船，在基
    隆地區偷渡上岸後，再由姓名、年籍不詳之男子接應，交由
    庚○○安排藏匿於屏東地區，再由庚○○、連仕堯及不知情
    之王家珍持「吳大哥」委由不詳人士轉交，已換貼欲偷渡之
    大陸地區人民照片而變造完成之臺灣地區人民之身分證等證
    件後，委託不知情之旅行社代為申請護照、簽證，並由辛○○前往領件，再交付予已偷渡入境之大陸地區人民持該冒領
    之護照、簽證，由王家珍或連仕堯帶領，自高雄小港機場離
    境，以此方式連續變造午○○、申○○、丁○○、戊○○、
    卯○○、邱連慶、林憲堂、癸○○、未○○、己○○等人之
    國民身分證，並持以辦得護照、簽證後，交由不詳之大陸地
    區人民持之搭機離境，惟其中持冒名領得戊○○、丁○○及
    未○○護照之大陸地區人民董行光（業經判處有期徒刑4 月
    ，緩刑2 年）、陳開用（業經判處有期徒刑4 月，緩刑2 年
    ）及蔡國佺（業經判處有期徒刑1 年6 月，緩刑3 年）3 人
    ，因辦理出境手續時，為查驗人員發覺有異而查獲，其餘不
    詳之大陸地區人民均已成功離境。(二)或由庚○○先持「吳大
    哥」委由不詳人士轉交，已換貼大陸地區人民照片而變造完
    成之臺灣地區人民身分證等證件，再由庚○○委託不知情之
    旅行社代為申請護照、簽證後，另由辛○○前往領取，並將
    之送往泰國，由「吳大哥」交由不詳大陸地區人民持該冒領
    之護照、簽證，自泰國搭機赴美國、加拿大等地，以此方式
    連續變造寅○○、甲○○、巳○○、乙○、辰○○、丑○○
    、子○○、丙○○等人之國民身分證，並以之請得護照、簽
    證，其中除子○○、丙○○部分遭外交部領事事務局退件外
    ，其餘冒領之護照、簽證均已送至泰國由不詳之大陸地區人
    民使用，均足以生損害於外交部對於護照核發管理之正確性
    。因認被告辛○○涉有刑法第216 條、第210 條之行使偽造
    私文書、第216 條、第214 條之行使使公務員登載不實文書
    、第164 條藏匿人犯、臺灣地區與大陸地區人民關係條例第
    79條第2 項之以犯使大陸地區人民非法進入臺灣地區為常業
    、護照條例第23條第2 項行使變造身分申請護照等罪嫌。
二、按犯罪事實應依證據認定之，無證據不得認定犯罪事實；不
    能證明被告犯罪者，應諭知無罪之判決；又被告之自白，不
    得作為有罪判決之唯一證據，仍應調查其他必要之證據，以
    察是否與事實相符，刑事訴訟法第154 條第2 項、第301 條
    第1 項、第156 條第2 項分別定有明文。而所謂認定犯罪事
    實之證據，係指足以認定被告確有犯罪行為之積極證據而言
    ，該項證據自須適合於被告犯罪事實之認定，始得採為斷罪
    資料。且刑事訴訟上證明之資料，無論其為直接或間接證據
    ，均須達於通常一般之人均不致有所懷疑，而得確信其為真
    實之程度，始得據為有罪之認定，若其關於被告是否犯罪之
    證明未能達此程度，而有合理懷疑之存在，致使無從形成有
    罪之確信，根據「罪證有疑、利於被告」之證據法則，即不
    得遽為不利被告之認定，最高法院53年臺上字第656 號、29
    年上字第3105號、76年度臺上字第4986號判例可資參照。
三、公訴人認被告辛○○涉犯前開犯行，無非係以被告辛○○坦
    承於上述期間，曾替庚○○等人前往康福旅行社取件，核與
    證人即康福旅行社之承辦人員壬○○所述之情節相符。又上
    開偷渡集團之運作方式，亦據庚○○、連仕堯等人於偵查、
    審理中供述甚詳，並有證人卯○○、癸○○、己○○等人於
    警詢中證述在卷，復有中華民國護照申請書、美國簽證申請
    書、變造之身分證、旅客入出境明細表等影本、特定班機旅
    客入出境明細表等在卷可稽，為其主要論據。
四、被告堅詞否認有公訴意旨所指犯行，辯稱：伊僅曾於89年底
    至90年3 月間幫伊哥哥庚○○至旅行社拿取其為他人代辦之
    簽證、機票而已，伊並未參與本案犯行，本案共犯亦無人指
    證伊曾參與本案犯行等語。辯護人為被告辯護稱：犯罪事實
    應依證據認定之，不應因被告與庚○○為兄弟關係，或被告
    曾為其兄庚○○拿取護照，即推論被告參與人蛇集團或被告
    知悉所領取之護照係供偷渡人士所使用等語。
五、證據能力：
  (一)按被告以外之人於審判外之言詞或書面陳述，除法律有規定
    者外，不得作為證據；被告以外之人於偵查中向檢察官所為
    之陳述，除顯有不可信之情況者外，得為證據；被告以外之
    人於檢察事務官、司法警察官或司法警察調查中所為之陳述
    ，與審判中不符時，其先前之陳述具有較可信之特別情況，
    且為證明犯罪事實存否所必要者，得為證據；被告以外之人
    於審判外之陳述，雖不符刑事訴訟法第159 條之1 至第159
    條之4 之規定，而經當事人於審判程序同意作為證據，法院
    審酌該言詞陳述或書面陳述作成時之情況，認為適當者，亦
    得為證據。當事人、代理人或辯護人於法院調查證據時，知
    有第159 條第1 項不得為證據之情形，而未於言詞辯論終結
    前聲明異議者，視為有前項之同意。刑事訴訟法第159 條第
    1 項、第159 條之1 第2 項、第159 條之2 、第159 條之5
    分別定有明文。查：
  (1)證人庚○○、壬○○、連仕堯、卯○○、癸○○、己○○於
    警詢中所為之陳述，證人庚○○、連仕堯於檢察官偵查中未
    經具結之證述，均屬審判外之陳述，然被告及辯護人於本院
    審理時陳明對前開證人之證據能力不爭執（見本院97年5 月
    16日準備程序筆錄），於本院審理時亦未主張排除前開證人
    於前開審判外陳述之證據能力，且迄於本院言詞辯論終結前
    均未表示異議，本院審酌並無證據證明前開證人前開證述有
    何不法取證或重大瑕疵，依前開法條規定，應認前開證人前
    開審判外之證述，得為證據。
  (2)證人壬○○於檢察官偵查中具結後所為之陳述，固為被告以
    外之人於審判外所為之言詞陳述，然審酌現階段刑事訴訟法
    規定檢察官代表國家偵查犯罪、實施公訴，依法其有訊問被
    告、證人及鑑定人之權，且實務運作時，檢察官偵查中向前
    開之人詢問時，原則上均能遵守法律規定，不致違法取供，
    且被告及其辯護人並未主張檢察官有何違法取得前開證人沈
    伯荃、莊鈞勇陳述之情形，且無顯不可信之情況，即應認證
    人壬○○前開於偵查中所為之證述，得作為證據。
  (二)卷附中華民國護照申請書、美國簽證申請書、變造之身分證
    、旅客入出境明細表等影本、特定班機旅客，被告辛○○及
    其辯護人對上開證據之證據能力不爭執（見本院97年5 月16
    日準備程序筆錄），經本院於審理期日提示上開譯文並告以
    要旨，被告及其辯護人就此部分證據之證據能力均未聲明異
    議（見本院97年6 月26日審判筆錄），且查並無不得作為證
    據之事由，依法自得作為證據。
六、經查：
  (一)被告自承曾為庚○○至康福旅行社拿取他人護照等情（見本
    院97年5 月16日準備程序筆錄、97年6 月26日審判筆錄），
    且證人壬○○於警詢及檢察官偵查中及本院審理時亦證稱：
    88年至90年間，伊在康福旅行社任職，主要業務為販售機票
    及為客戶辦理護照、簽證等文件。約於89年10月間，被告（
    當時自稱王渝中）介紹庚○○向伊購買機票，庚○○曾委託
    康福旅行社辦理簽證、護照，庚○○先以電話與伊聯絡欲申
    請護照之資料或親自送件，再自行委由被告或王家珍前來拿
    取機票、護照及簽證。被告曾經送過辦理護照、簽證之文件
    至康福旅行社，但次數很少，且伊不記得被告送件辦理之護
    照係其本人之護照或他人之護照，被告較常曾至康福旅行社
    拿取他人之護照及簽證。伊均係直接交付護照，並未另以紙
    袋或他物裝盛。縱使非送件之人前來拿取委託辦理之護照，
    康福旅行社亦不會要求取件之人出示證件，伊交付護照時，
    亦不會與前來拿取之人核對護照內容、數量等語（見90度偵
    字第9830號偵查卷第51至53頁、第57頁、95度偵緝字第1267
    號偵查卷第156 至157 頁、本院97年6 月26日審判筆錄）。
    然依一般社會生活經驗，委託旅行社代辦護照、簽證一事極
    其平常，縱被告為其兄庚○○遞送文件資料至康福旅行社委
    託代辦護照、簽證，或至康福旅行社拿取辦妥之他人護照、
    簽證，均屬一般日常生活舉措，尚難以此推認被告參與庚○○等人持變造證件申護照、簽證或冒領他人護照、簽證之犯
    行。況證人壬○○並無法具體證述被告係拿取者何人之護照
    及簽證，則被告是否拿取公訴意旨所指以變造之午○○、申
    ○○、丁○○、戊○○、卯○○、邱連慶、林憲堂、癸○○
    、未○○、己○○、寅○○、甲○○、巳○○、乙○、辰○○、丑○○、子○○、丙○○等人身份證而申請之護照、簽
    證，抑或係拿取其他人之護照、簽證亦有所不明，故證人壬○○之證述實不足為公訴意旨所認被告犯行之佐證。公訴人
    復未具體指明被告與庚○○、連仕堯等人就公訴意旨所指犯
    行有犯意聯絡之事證，自難單以被告前開委託代辦或拿取護
    照、簽證此等極其平常之舉措，即認被告與庚○○等人有犯
    意聯絡或參與渠等犯行。
  (二)再證人庚○○、連仕堯等人於檢察官偵查及本院審理時；證
    人卯○○、癸○○、己○○等人於警詢時雖供述本案偷渡集
    團之運作方式，然前開證人僅證述偷渡集團之運作模式，並
    未提及被告有何參與偷渡集團之犯行，公訴人復未指明前開
    證人曾證述被告有何參與公訴意旨所指偷渡犯行，故前開證
    人單純證述偷渡集團運作方式一節，尚無法據以推論或為被
    告參與公訴人所指犯行之佐證。
  (三)至卷附中華民國護照申請書、美國簽證申請書、變造之身分
    證、旅客入出境明細表等影本、特定班機旅客入出境明細表
    等文件，僅能證明確有公訴意旨所指以變造身份證申請護照
    、簽證並冒領該等護照、簽證後持以前往他國之行為，然該
    等文件並未顯示前開行為之行為人為何，自亦不能證明被告
    有公訴人所指之犯行。
  (四)綜上所述，公訴人所舉之證據並無法證明被告確有公訴意旨
    所指之犯行。
七、本件被告否認有公訴意旨所指之犯行，且無其他積極證據證
    明被告確有實施或參與公訴意旨所指犯行，自屬不能證明被
    告犯罪，依上揭說明，應為無罪之諭知。
據上論斷，應依刑事訴訟法第301 條第1 項，判決如主文。
本案經檢察官唐道發到庭執行職務。
中    華    民    國    97    年    7     月    25    日
                刑事第九庭  審判長法  官  游紅桃
                                  法  官  胡芷瑜
                                  法  官  何燕蓉
以上正本證明與原本無異。
如不服本判決，應於判決送達後10日內向本院提出上訴狀（應附
繕本），其未敘述上訴理由者，應於上訴期間屆滿後20日內補提
理由書狀於本院，上訴於臺灣高等法院。
                                  書記官  魏里安
中    華    民    國    97    年    7     月    25    日


司法院資訊處製作；財團法人民間司法改革基金會備份。
